---
author: Daniel Pagotto
date: "2021-04-27"
description: Manipulação de dados GEM
tags: ["GEM","dplyr", "tidyverse"]
categories: ["R"]
title: Manipulação de dados - GEM
---

Há alguns posts atrás aprendemos sobre o Global Entrepreneurship Monitor (GEM). Dá uma conferida no [post](https://danielppagotto.github.io/blog_Daniel/post/post-2-bases1/).  

O **objetivo** desse post é **aplicar a manipulação de dados usando o GEM**. Você pode baixar a base por meio desse link!  

Para iniciar, o primeiro passo é subir o GEM para o *Global Environment* do R.  

```{r message=FALSE, warning=FALSE}
library(readr)

gem <- read_delim("paises_gem_serie.csv", 
                    ";", escape_double = FALSE, col_types = cols(code = col_character()), 
                    locale = locale(encoding = "ISO-8859-1", 
                        asciify = TRUE), trim_ws = TRUE) 


```


## Explorando a base! 

Agora que você tem a base, vamos explorar o que ela contém. Antes de qualquer trabalho de análise de dados secundários é **MUITO** importante verificar se a base possui um dicionário de dados para que você possa estudá-lo e entender o que cada variável significa. Sugiro fortemente que acesse aqui os dados do GEM. 

Dito isso, vamos dar uma olhadinha na base usando o comando glimpse do pacote dplyr.

```{r message=FALSE, warning=FALSE}
library(tidyverse)

glimpse(gem)

```

Olha só o quanto que o glimpse é legal. Ele mostra o número de linhas, o número de colunas, o nome da variável, o tipo e algumas das primeiras observações.


### Função select

Pelo próprio nome, a função select serve para você selecionar apenas variáveis que tem interesse. Vamos supor que dentre as 16 variáveis, você queira apenas algumas, o que podemos fazer? 

```{r message=FALSE, warning=FALSE}

gem_selecionados <- gem %>% 
                      select(code, economy, continente, year, finance, gov_programs)

## você também pode usar o sinal de (-) para manter todas as variáveis, menos aquelas indicadas 

gem_selecionados2 <- gem %>% 
                      select(-internal_market_dynamics, -physical_infraestruture)


```

### Função filter 

A função filter permite a filtragem das observações a partir de algumas condições. Vamos ver alguns exemplos a seguir. 

1) Filtrar observações do ano de 2015 ou subsequentes  
2) Filtrar observações de países europeus 
3) Filtrar observações que sejam de países europeus e maiores que 2013
4) Filtrar observações que sejam do Brasil ou Chile


```{r message=FALSE, warning=FALSE}

# questão 1

gem_filter1 <- gem %>% 
                  filter(year >= 2015)

## questão 2

gem_filter2 <- gem %>% 
                  filter(continente == "Europa")

## questão 3 
## Nesse caso usamos o conectivo e ("&") e ele vai pegar a intersecção das condicionais

gem_filter3 <- gem %>% 
                  filter(continente == "Europa" & year > 2013)

## questão 4 
## Nesse caso usamos o contectivo ou ("|") e ele vai pegar o complemento das condicionais

gem_filter4 <- gem %>% 
                  filter(economy == "Brazil" | economy == "Chile")


```

### Função mutate 

A função mutate é bem útil, pois permite criar novas variáveis! 

Vamos supor que a gente tenha a seguinte situação: quero criar uma variável chamada entrepreneurship_education_level que corresponde à média entre as variáveis que indicam o grau da educação empreendedora nos níveis universitário e escolar. 

Para isso, usamos a função mutate! 

```{r}
gem_education <- gem %>% 
  mutate(entrepreneurship_education_level = (basic_school_entrepreneurship + university_entrepreneurial_education)/2)


```

Veja que agora temos uma nova variável ao final do dataframe com o resultado de mutate! 


### Função group_by e summarise

Agora vamos dar uma olhada em duas funções de uma vez, que são a group_by e summarize. 

Para fins didáticos, vou fazer uns filters aqui antes de aplicar o exemplo dessas duas novas funções. 

```{r}
gem_exemplo <- gem %>% 
  filter(continente == "América" & year > 2016) %>% 
  select(economy, year, finance, gov_support)

gem_exemplo

```

Veja lá! Primeiro filtrei os países da base que estão no continente americano e peguei os registros que são maiores que 2016. Depois selecionei as variáveis economia, ano, finança e suporte governamental. 

Vamos supor que eu queira uma média desses anos que estão listados para os dois índices, finanças e suporte governamental, de cada país. Para isso, vamos aplicar uma operação chamada group_by! 

Nesse caso, vou agrupar pela coluna economy. Em outras palavras, cada registro que for igual vira apenas um (esses três registros de Brazil viram um) e, em sequência, é calculada uma média por meio da função summarize. 

Vamos ver como é feito! 

```{r}
gem_exemplo %>%  
  group_by(economy) %>% 
  summarise(finance_avg = mean(finance), 
            gov_support_avg = mean(gov_support))


```
Vamos supor a seguinte situação. Você quer contar quantas observações nós temos por país. Eu posso usar o seguinte: 

```{r}
gem %>%  
  group_by(economy) %>% 
  summarise(cont = n())
```

Note que o resultado foi 10 para tudo. Anteriormente, eu já havia feito um tratamento para pegar apenas países que tinham completado coletas de 2010 a 2019. 


### Função arrange 

A última função é bem tranquila! Vamos supor que vc queira ordenar a base de dados com base em alguma variável. Vamos usar a função arrange. Vou usar a base original para esse exemplo.

```{r}
## Vou ordenar os países no ano de 2019, em ordem crescente, pela variável finance

gem %>% 
  filter(year == 2019) %>% 
  arrange(finance)

## Vou ordenar os países no ano de 2019, em ordem decrescente, pela variável finance 

gem %>% 
  filter(year == 2019) %>% 
  arrange(desc(finance))

```

O pacote dplyr é muito rico! Veremos outras funções em outras oportunidades. Porém, com o que vimos aqui conseguimos usar muita coisa bacana! 


