---
author: Daniel Pagotto
date: "2021-04-21"
description: Os Primeiros passos no R
tags: ["R","Básico","Primeiros passos"]
categories: ["R"]
title: Os primeiros passos no R
---


```{r setup, include=FALSE}
knitr::opts_chunk$set(collapse = TRUE)
library(dplyr)
```

### Nessa aula falaremos sobre 

1. O R como umas calculadora
2. Atribuições de variáveis 
3. Vetores, Matrizes e Dataframes


**O R é uma linguagem de programação, em outras palavras, é o intérprete que vai permitir você conversar com o computador**. Cada linha de script deve ser encarada como um comando que você fala: "R, executa tal coisa para mim?" (não, esquece de pedir por favor, seja educad@!). 

Então, como primeiro passo, vou falar para você que **o R é calculadora**, vamos fazer operações básicas nele? Insira as operações na tela de script e rode (basta apertar "ctrl + enter" com o cursor de digitação sobre a linha de comando). 

```{r echo=TRUE, message=FALSE, warning=FALSE}
5 + 4  # soma
6 - 10 # subtração
20 * 4 # multiplicação
50 / 2 # divisão
sqrt(25) # sqrt vem de SQuare RooT (raiz quadrada em inglês)
5^2 # potenciação
5 * (10 + (10/2)) # o R interpreta a ordem das operações igual você aprendeu lá na escola!
                  # Você pode usar parênteses para controlar a ordem das operações
```


## Atribuição de variáveis 

Você pode guardar o valor em uma objeto para que possa usar em seguida. Veja bem, vou colocar meu peso em uma variável chamada "pesoDaniel"

```{r echo=TRUE, message=FALSE, warning=FALSE}
pesoDaniel <- 83
pesoPosDieta <- pesoDaniel - 4    # Um dia chego lá!
```

Note que posso atribuir valores de diferentes tipos, como numéricos, characteres (uma letra, por exemplo), fatores(uma palavra, traduzindo ao pé da letra) e booleanos (verdadeiro ou falso)

```{r echo=TRUE, message=FALSE, warning=FALSE}
x <- 5 + 5
y <- 10 - 16
a <- 9
soma <- a + x
nome <- "daniel" # isso é um factor
certo <- TRUE  # isso é um boolean
```

Perceba que as atribuições que você gerou foram armazenadas e encontram-se no campo "Environment" ao lado direito do RStudio. 

Vamos criar um programinha que calcula o [Índice de Massa Corpórea (IMC)](https://www.tuasaude.com/imc/). Para quem não lembra, basta dividir o peso pelo quadrado da altura. 

```{r echo=TRUE, message=FALSE, warning=FALSE}
pesoDaniel <- 83
alturaDaniel <- 1.78  
imcDaniel <- pesoDaniel/alturaDaniel**2
imcDaniel
```

|    Peso    	|     Status     	|
|:----------:	|:--------------:	|
|    > 16    	| Subpeso severo 	|
| 16 a 19.9 	|     Subpeso    	|
| 20 a 24.9 	|     Normal     	|
| 25 a 29.9 	|    Sobrepeso   	|
| 30 a 39.9 	|      Obeso     	|
|    40 >    	|  Obeso mórbido 	|

Agora vamos fazer o IMC desse pessoa aqui embaixo: 


|    Nome   | Peso | Altura |
|:---------:|:----:|:------:|
|   Alice   |  65  |  1.60  |
|   Gilmar  |  95  |  1.78  |
|  Cecília  |  75  |  1.80  |
|   Bianca  |  77  |  1.68  |
| Valentina |  80  |  1.72  |
|  Augusto  |  68  |  1.68  |
 
Aí você pode me perguntar: "Daniel, vou ter que fazer de um a um?". Poderia, mas calma... Existem várias formas de resolver, mas para fins didáticos, vou apresentar uma estrutura de dados chamada **vetor**. O vetor é um conjunto de valores de um mesmo tipo (ex.: numérico, chacarcter). Dito isso, **vamos criar um vetor de pesos e um vetor de alturas**. Para criar um vetor, basta fazer como descrito abaixo. 


```{r echo=TRUE, message=FALSE, warning=FALSE, results="markup"}
# trabalhando com vetores
pesos <- c(56, 95, 65, 77, 80, 68)
alturas <- c(1.60, 1.78, 1.80, 1.68, 1.72, 1.65)
imc <- pesos/alturas**2
imc # aqui temos um vetor com o imc de todas pessoas
```

Vamos deixar isso mais bonitinho usando a função de arredondamento **round**? Nesse caso, coloquei no segundo argumento on número 2 para indicar que arredonde apenas duas casas decimais. 

```{r echo=TRUE, message=FALSE, warning=FALSE, results="markup"}
round(imc, 2)
imc <- round(imc, 2) #estou sobrescrevendo um vetor
#arredondado sobre ele mesmo
imc
```

Vamos organizar essa informações no formato tabular, embutindo em uma matriz. A matriz nada mais é do que vários vetores. Pensa no vetor como cada coluna de uma "tabela" e a matriz várias colunas (ou vetores no caso) lado a lado. Para colocar os vetores que criamos ali acima lado a lado usamos a função **cbind** (Bind vem de juntar e c vem de colunas - portanto, juntar colunas). 

```{r echo=TRUE, message=FALSE, warning=FALSE, results="markup"}
Matriz<-cbind(pesos,alturas,imc)
Matriz
```

Agora você pode estar perguntando: "Daniel, não dá para a gente colocar uma coluna com o nome correspondente e o status do IMC?"... Dá sim, para isso, vamos usar um novo tipo de objeto chamado **dataframe**. O dataframe é uma estrutura **MUUUUUITO** importante e tem uma estrutura de tabela. A diferença dela é que - diferente da matriz - cada coluna pode ter um tipo de dado distinto (texto, coluna, char). Em outros capítulos vamos aprender a fazer várias operações de manipulação de um dataframe. 


```{r echo=TRUE, message=FALSE, warning=FALSE, results="markup"}
library(dplyr)
nomes<-c("Alice","Gilmar","Cecilia","Bianca","Valentina","Augusto") # criando o vetor de nomes
df_imc <- as.data.frame(Matriz) # transformando a matriz no formato dataframe
df_imc <- cbind(nomes,df_imc)
df_imc <- df_imc %>% 
            mutate(status = case_when(imc < 16 ~ "Subpeso Severo",
                                      imc >= 16 & imc < 20 ~ "Subpeso",
                                      imc >= 20 & imc < 25 ~ "Normal",
                                      imc >= 25 & imc < 30 ~ "Sobrepeso",
                                      imc >= 30 & imc < 40 ~ "Obeso",
                                      imc >= 40 ~ "Obeso Mórbido"))
df_imc
```

Para criar a coluna do status de imc, além de transformar a matriz, tive que transformá-la para um dataframe e aplicar duas funções chamadas mutate e case_when. **Peço que por enquanto só rode o script. Teremos uma aula específica para a manipulação de dados que tratarei com calma dessas funções.** Nos vemos lá! ;) 
