---
author: Daniel Pagotto
date: "2021-04-27"
description: Manipulação de dados GEM
tags: ["GEM","dplyr", "tidyverse"]
categories: ["R"]
title: Manipulação de dados - GEM
---

Há alguns posts atrás aprendemos sobre o Global Entrepreneurship Monitor (GEM). Dá uma conferida no [post](https://danielppagotto.github.io/blog_Daniel/post/post-2-bases1/).  

O **objetivo** desse post é **aplicar a manipulação de dados usando o GEM**. Você pode baixar a base por meio desse link!  

Para iniciar, o primeiro passo é subir o GEM para o *Global Environment* do R.  

```{r message=FALSE, warning=FALSE}
library(readr)

gem <- read_delim("paises_gem_serie.csv", 
                    ";", escape_double = FALSE, col_types = cols(code = col_character()), 
                    locale = locale(encoding = "ISO-8859-1", 
                        asciify = TRUE), trim_ws = TRUE) 


```


## Explorando a base! 

Agora que você tem a base, vamos explorar o que ela contém. Antes de qualquer trabalho de análise de dados secundários é **MUITO** importante verificar se a base possui um dicionário de dados para que você possa estudá-lo e entender o que cada variável significa. Sugiro fortemente que acesse aqui os dados do GEM. 

Dito isso, vamos dar uma olhadinha na base usando o comando glimpse do pacote dplyr.

```{r message=FALSE, warning=FALSE}
library(tidyverse)

glimpse(gem)

```

Olha só o quanto que o glimpse é legal. Ele mostra o número de linhas, o número de colunas, o nome da variável, o tipo e algumas das primeiras observações.


### Função select

Pelo próprio nome, a função select serve para você selecionar apenas variáveis que tem interesse. Vamos supor que dentre as 16 variáveis, você queira apenas algumas, o que podemos fazer? 

```{r message=FALSE, warning=FALSE}

gem_selecionados <- gem %>% 
                      select(code, economy, continente, year, finance, gov_programs)

## você também pode usar o sinal de (-) para manter todas as variáveis, menos aquelas indicadas 

gem_selecionados2 <- gem %>% 
                      select(-internal_market_dynamics, -physical_infraestruture)


```

### Função filter 

A função filter permite a filtragem das observações a partir de algumas condições. Vamos ver alguns exemplos a seguir. 

1) Filtrar observações do ano de 2015 ou subsequentes  
2) Filtrar observações de países europeus 
3) Filtrar observações que sejam de países europeus e maiores que 2013
4) Filtrar observações que sejam do Brasil ou Chile


```{r message=FALSE, warning=FALSE}

# questão 1

gem_filter1 <- gem %>% 
                  filter(year >= 2015)

## questão 2

gem_filter2 <- gem %>% 
                  filter(continente == "Europa")

## questão 3 
## Nesse caso usamos o conectivo e ("&") e ele vai pegar a intersecção das condicionais

gem_filter3 <- gem %>% 
                  filter(continente == "Europa" & year > 2013)

## questão 4 
## Nesse caso usamos o contectivo ou ("|") e ele vai pegar o complemento das condicionais

gem_filter4 <- gem %>% 
                  filter(economy == "Brazil" | economy == "Chile")


```

### Função group_by e summarise 

Agora vamos dar uma olhada na função group_by 




