---
author: Daniel Pagotto
date: "2021-05-19"
description: Manipulação de dados GEM
tags: ["GEM","ggplot", "tidyverse"]
categories: ["R"]
title: Visualização de dados - GEM
---

Há alguns posts atrás aprendemos sobre o Global Entrepreneurship Monitor (GEM). Dá uma conferida no [post](https://danielppagotto.github.io/blog_Daniel/post/post-2-bases1/).  

O **objetivo** desse post é **aplicar a visualização de dados ao GEM**. Você pode baixar a base por meio desse link! Essa é uma base que preparei especialmente para esse curso. A base completa está no site do [GEM](https://www.gemconsortium.org/). 

Para iniciar, o primeiro passo é subir o GEM para o *Global Environment* do R.

```{r message=FALSE, warning=FALSE}
library(readr)

gem <- read_delim("paises_gem_serie.csv", 
                    ";", escape_double = FALSE, col_types = cols(code = col_character()), 
                    locale = locale(encoding = "ISO-8859-1", 
                        asciify = TRUE), trim_ws = TRUE) 


```


## Explorando a base! 

Em um post passado aprendemos a manipular o GEM. Alguns conceitos de manipulação serão usados aqui! 

Vamos separar a base de modo que tenhamos só observações do ano de 2019.

```{r message=FALSE, warning=FALSE}
library(tidyverse)

gem_2019 <- gem %>% 
              filter(year == 2019)
```

Agora apresento o pacote ggplot2! O ggplot2 é um pacote super versátil que permite construir gráficos! 
O ggplot2 segue uma lógica de camadas! (Isso vai ficar bem claro com os exemplos)

Para começar, vamos criar um boxplot do variável finance da base que criamos. 

```{r message=FALSE, warning=FALSE}

gem_2019 %>% 
  ggplot(aes(y=finance)) + geom_boxplot()


```

Como eu disse, o ggplot2 possui uma estrutura em camadas! Olha o que acontece se eu trocar o argumento do boxplot por violin.


```{r message=FALSE, warning=FALSE}

gem_2019 %>% 
  ggplot(aes(x=finance)) + geom_histogram()

```

### Função mutate 

A função **mutate** é bem útil, pois **permite criar novas variáveis**! 

Vamos supor que a gente tenha a seguinte situação: quero criar uma variável chamada entrepreneurship_education_level que corresponde à média entre as variáveis que indicam o grau da educação empreendedora nos níveis universitário e escolar. 

Para isso, usamos a função mutate! 

```{r}
gem_education <- gem %>% 
  mutate(entrepreneurship_education_level = (basic_school_entrepreneurship + university_entrepreneurial_education)/2)


```

Veja que agora temos uma nova variável ao final do dataframe com o resultado de mutate! 


### Função group_by e summarise

Agora vamos dar uma olhada em duas funções de uma vez, que são a **group_by e summarize**. 

Para fins didáticos, vou fazer uns filters aqui antes de aplicar o exemplo dessas duas novas funções. 

```{r}
gem_exemplo <- gem %>% 
  filter(continente == "América" & year > 2016) %>% 
  select(economy, year, finance, gov_support)

gem_exemplo

```

Veja lá! Primeiro filtrei os países da base que estão no continente americano e peguei os registros que são maiores que 2016. Depois selecionei as variáveis economia, ano, finança e suporte governamental. 

Vamos supor que eu queira uma média desses anos que estão listados para os dois índices, finanças e suporte governamental, de cada país. Para isso, vamos aplicar uma operação chamada group_by! 

Nesse caso, vou agrupar pela coluna economy. Em outras palavras, cada registro que for igual vira apenas um (esses três registros de Brazil viram um) e, em sequência, é calculada uma média por meio da função summarize. 

Vamos ver como é feito! 

```{r}
gem_exemplo %>%  
  group_by(economy) %>% 
  summarise(finance_avg = mean(finance), 
            gov_support_avg = mean(gov_support))


```
Vamos supor a seguinte situação. Você quer contar quantas observações nós temos por país. Eu posso usar o seguinte: 

```{r}
gem %>%  
  group_by(economy) %>% 
  summarise(cont = n())
```

Note que o resultado foi 10 para tudo. Anteriormente, eu já havia feito um tratamento para pegar apenas países que tinham completado coletas de 2010 a 2019. 


### Função arrange 

A última função é bem tranquila! Vamos supor que vc queira ordenar a base de dados com base em alguma variável. Vamos usar a função arrange. Vou usar a base original para esse exemplo.

Vou ordenar os países no ano de 2019, em ordem crescente, pela variável finance

```{r}

gem %>% 
  filter(year == 2019) %>% 
  arrange(desc(finance))

```

Vou ordenar os países no ano de 2019, em ordem decrescente, pela variável finance 

```{r}

gem %>% 
  filter(year == 2019) %>% 
  arrange(desc(finance))

```

O pacote dplyr é muito rico! Veremos outras funções em outras oportunidades. Porém, com o que vimos aqui conseguimos usar muita coisa bacana! 


